臺灣高雄地方法院民事判決　　　　　　 100年度訴字第1284號
原　　　　告　0000-000.
兼法定代理人　0000-000.
被　　　告　巫宜錞　　
　　　　　　巫咨鋒　　
　　　　　　許淑芬　　
當事人間損害賠償事件，本院民國100年9月29日言詞辯論終結，
判決如下：
    主  文
被告應給付原告0000-0000 、0000-0000A各新臺幣壹拾萬元，及
均自民國一００年四月二十八日起至清償日止，按年息百分之五
計算之利息。
原告其餘之訴均駁回。
訴訟費用由被告負擔五分之一，餘由原告負擔。
本判決第一項得假執行。
原告其餘假執行之聲請均駁回。
    事實及理由
一、原告主張：被告巫宜錞與原告0000-0000 於民國99年5 月間
    認識，雙方經交往進而成為男女朋友，被告巫宜錞明知原告
    0000-0000 為14歲以上未滿16歲之女子，竟於99年8 月28日
    和誘原告0000-0000 脫離家庭，共同居住在高雄市○○區○
    ○路151 巷75弄22之5 號，並自99年9 月1 日起共同遷移至
    高雄市楠梓區○○○路261 巷16弄4 號18樓租屋處，且自99
    年8 月28日起至99年9 月10日止，在上開地點與原告0000-0
    000 為性交行為5 次（下稱系爭事件），迄於99年9 月13日
    始將原告0000-0000 帶回其父親住處。被告於系爭事件所為
    ，已侵害0000-0000 之貞操權，對原告0000-0000 日後身心
    發展及婚姻生活影響甚大，而原告0000-0000A為原告0000-0
    000 之母及法定代理人，其因系爭事件身心備受煎熬，且其
    對原告0000-0000 因親子關係所生身分法益亦嚴重受侵害，
    自得請求被告巫宜錞賠償原告2 人各新台幣（下同）50萬元
    之精神慰撫金。又被告巫宜錞為系爭事件時僅19歲，為限制
    行為能力人，被告巫咨鋒、許淑芬為其父母，應依民法第
    187 條之規定負連帶賠償責任。為此爰依侵權行為損害賠償
    之法律關係，訴請判令被告應連帶給付原告0000-0000 、
    00000000 A各50萬元，及均自起訴狀繕本送達翌日起至清償
    日止，按年息百分之五計算之利息；並陳明願供擔保請准宣
    告假執行。
二、被告均以：對於系爭事件之事實並不爭執，惟被告巫宜錞與
    原告0000-0000 係男女朋友，兩人係情投意合，兩情相悅而
    發生性行為，且被告巫宜錞現服役中，並無收入，被告巫咨
    鋒、許淑芬亦無力負擔原告所請求之高額精神慰撫金，爰聲
    明求為判決原告之訴駁回。
三、兩造不爭執事項：
  (一)、被告巫宜錞於99年8 月28日和誘原告0000-0000 脫離家庭
      及原告0000-0000A之監督範圍，共同居住在高雄市○○區
      ○○路151 巷75弄22之5 號，並自同年9 月1 日起遷至高
      雄市楠梓區○○○路216巷61弄4號18樓同居。
  (二)、被告巫宜錞於99年8 月28日起至同年9 月10日止，與原告
      0000-0000發生性行為5次。
  (三)、被告巫宜錞因系爭事件經本院刑事庭以其犯對14歲以上未
      滿16歲之女子為性交罪、和誘未滿16歲之女子罪，判決應
      執行有期徒刑2年10月，被告巫宜錞不服提起上訴在案。
  (四)、被告巫宜錞為81年1 月12日生，前於96年10月14日與訴外
      人許湘婷結婚，嗣於97年6 月3 日離婚。
四、本院得心證之理由：
  (一)、被告巫宜錞是否不法侵害原告權利而應對原告負損害賠償
      責任？
      按因故意或過失，不法侵害他人之權利者，負損害賠償責
      任；又不法侵害他人之身體、健康、名譽、自由、信用、
      隱私、貞操，或不法侵害其他人格法益而情節重大者，被
      害人雖非財產上之損害，亦得請求賠償相當之金額。前2 
      項規定，於不法侵害他人基於父、母、子、女或配偶關係
      之身分法益而情節重大者，準用之，民法第184 條第1 項
      前段、第187 條第1 項前段、第195 條第1 項前段、第3
      項分別定有明文。又按貞操權係屬獨立之人格權，保護之
      法益乃以性尊嚴及性自主為內容之權利，係屬民法第184
      條第1 項前段所規定「權利」之一種，此觀民法第195 條
      第1 項將「貞操」獨立列明為法律保護之人格法益自明。
      被告巫宜錞對其於上開時、地和誘14歲以上未滿16歲之原
      告0000-0000 脫離家庭，並與之發生性行為等事實並不爭
      執，而被告巫宜錞為本件行為時，原告0000-0000 係14歲
      以上未滿16歲之未成年人，其發育未健全，難認有同意性
      交之能力，而對貞操之侵害，在主觀上以有不當性交之認
      識為已足，在刑法上既構成妨害性自主罪，在民法上則應
      構成侵權行為。是以本件被告之行為即屬對原告0000-000
      0 貞操權之侵害，原告0000-0000 自得對其請求精神慰撫
      金。另按父母對於未成年子女，有保護及教養之權利義務
      ，民法第1084條第2 項定有明文；此為父母對未成年子女
      因親子關係所生之身分法益，即「親權」或「監護權」或
      稱之為「監督權」，應屬民法第184 條第1 項前段規定所
      保護之權利。父母對子女監護權受不法之侵害，自屬基於
      父、母、子、女關係之身分法益受侵害，應有民法第184 
      條第1 項前段、第195 條第3 項規定之適用，是被告巫宜
      錞與14歲以上未滿16歲之原告0000-0000 發生不當性行為
      ，並和誘原告0000-0000 離家，自應認其父母之監護權受
      有不法之侵害，其法定代理人即原告0000-0000A自亦得依
      前揭侵權行為法則請求被告賠償。
  (二)、被告巫宜錞是否為限制行為能力人？被告巫咨鋒、許淑芬
      是否應與其負連帶賠償責任。
      按未成年人已結婚者，有行為能力，民法第13條第3 項定
      有明文。本件被告巫宜錞為81年1 月12日生，於系爭事件
      發生時，雖尚未滿20歲，惟其業於96年10月14日即曾與訴
      外人許湘婷結婚，嗣於97年6 月3 日離婚乙節，此有其戶
      籍謄本在卷足稽，是依上開規定，被告巫宜錞於結婚後即
      已具備完全之行為能力，且此不因其嗣後婚姻關係因離婚
      而消滅而有異（施啟揚89年4 月版「民法總則」第87-88
      頁、王澤鑑2000年10月版「民法總則」第344 頁，亦同此
      見解）。從而，被告巫宜錞既已非無行為能力人或限制行
      為能力人，則原告依民法第187 條之規定請求其父母即被
      告巫咨鋒、許淑芬負連帶賠償責任，即屬無據，不應准許
      。
  (三)、原告所得請求之金額應以若干為適當？
      按人格法益或身分法益被侵害者所得請求非財產上損害之
      慰撫金數額，既無任何客觀標準可資為據，則法院量定此
      項金額，即應斟酌實際加害情形、所造成影響、被害人痛
      苦程度、兩造之身分地位、經濟狀況等情形，核定相當之
      數額（最高法院47年臺上字第1221號、51年臺上字第223
      號判例意旨參照）。查被告巫宜錞學歷為國中畢業，目前
      服役中，而原告0000-0000 現就讀五專、原告0000-0000
      學歷則為國中畢業，目前為家庭主婦，無業，此經兩造陳
      明在卷，三人名下均無資產，亦有卷附稅務電子閘門財產
      所得調件明細表所示。本院審酌兩造之身分、地位、經濟
      狀況，及被告巫宜錞與原告0000-0000 均屬年輕識淺，係
      經交往成為男女朋友後進而發生性行為，惟原告0000-000
      0 年幼尚不知深思熟慮，其身心發展所受危害非輕；原告
      0000-0000A則因女兒脫離家庭亦蒙受重大傷痛等一切情狀
      ，認原告0000-0000 、0000-0000A所得請求之精神慰撫金
      均以10萬元為適當，逾此數額之請求尚屬過高，不應准許
      。
五、綜上所述，原告依民法第184 條第1 項前段、第195 條第1
    項前段、第3 項規定，請求被告巫宜錞賠償原告0000-0000
    、0000-0000A各10萬元及均自起訴狀繕本送達翌日即100 年
    4 月28日起至清償日止，按年息5%計算之利息，為有理由，
    應予准許，逾此範圍之請求則為無理由，應予駁回。
六、本件原告勝訴部分，其所命給付金額未逾五十萬元，依民事
    訴訟法第389 條第1 項第5 款規定，應依職權宣告假執行。
    至原告敗訴部分，其假執行之聲請即失所附，應予駁回。 
七、據上論結：本件原告之訴為一部有理由、一部無理由，合依
    民事訴訟法第79條、第389 條第1 項第5款，判決如主文。
中    華    民    國   100    年    9     月    30    日
                    民事第四庭法  官  謝  雨  真
以上正本係照原本作成。
如對本判決上訴，須於判決送達後20日內向本院提出上訴狀。如
委任律師提起上訴者，應一併繳納上訴審裁判費。
中    華    民    國  100     年    9     月    30    日
                              書記官  解  景  惠